最高法院民事裁定　　　　　　　　　 111年度台上字第1020號
上　訴　人　楊美瓊
訴訟代理人　張敦達律師
被 上訴 人　劉玉平
訴訟代理人　許盟志律師
　　　　　　韓忞璁律師
上列當事人間請求返還不動產等事件，上訴人對於中華民國 111
年1月25日臺灣高等法院臺中分院第二審判決（110年度上字第30
5號），提起上訴，本院裁定如下：
    主  文
上訴駁回。
第三審訴訟費用由上訴人負擔。
    理  由
按上訴第三審法院，非以原判決違背法令為理由，不得為之；又
判決不適用法規或適用不當者，為違背法令；且提起上訴，上訴
狀內應記載上訴理由，表明原判決所違背之法令及其具體內容，
暨依訴訟資料合於該違背法令之具體事實，其依民事訴訟法第46
9條之1規定提起上訴者，並應具體敘述為從事法之續造、確保裁
判之一致性或其他所涉及之法律見解具有原則上重要性之理由。
同法第467條、第468條、第470條第2項定有明文。是當事人提起
上訴，如依同法第469 條規定，以原判決有所列各款情形之當然
違背法令為理由時，其上訴狀或理由書應表明該判決有合於各該
條款規定情形之具體內容，及係依何訴訟資料合於該違背法令之
具體事實；如依同法第469條之1規定，以原判決有前條以外其他
不適用法規或適用不當為理由時，其上訴狀或理由書應表明該判
決所違背之法令條項，或有關司法院解釋或憲法法庭裁判字號，
或成文法以外之習慣或法理、法則等及其具體內容，暨係依何訴
訟資料合於該違背法令之具體事實，並具體敘述為從事法之續造
、確保裁判之一致性或其他所涉及之法律見解具有原則上重要性
之理由。上訴狀或理由書如未依上述方法表明，或其所表明者與
上開法條規定不合時，即難認為已合法表明上訴理由，其上訴自
非合法。本件上訴人對於原判決提起上訴，雖以該判決違背法令
為由，惟核其上訴理由狀所載內容，係就原審取捨證據、認定事
實、解釋契約、適用法律之職權行使，所論斷：綜觀兩造之不爭
執事項，證人路邵明月、林美津、林松水之證言，及綠生活社區
壹樓平面圖、訴外人通承建設股份有限公司（下稱通承公司）銷
售經理賴儷文之陳報狀、現場照片等件，佐以上訴人所有房屋未
有通往地下室之樓梯；通承公司原規劃於該房屋旁之停車位，現
由上訴人設置庭院及圍牆使用各節，參互以察，堪認上訴人無權
使用坐落臺中市○區○○○段000000地號土地之同段0000建號建
物（下稱系爭建物）如第一審判決附圖（下稱附圖）所示編號GL
-200位置（下稱系爭Ａ部分）；被上訴人依分管契約，有權占有
附圖所示編號  部分（下稱系爭Ｂ部分）。從而，被上訴人本訴
分別依民法第767條第1項前段、第821條、第179條規定，請求上
訴人返還系爭Ａ部分予系爭建物全體共有人，及給付不當得利本
息，均為有理由，應予准許。上訴人反訴依民法第767條、第821
條規定，請求被上訴人返還系爭Ｂ部分予系爭建物全體共有人，
則無理由，不應准許等情，指摘為不當，並就原審已論斷或其他
與判決結果無礙事項，泛言未論斷或論斷矛盾錯誤，違反證據及
經驗法則，而非表明依訴訟資料合於該違背法令之具體事實，亦
未具體敘述為從事法之續造、確保裁判之一致性或其他所涉及之
法律見解具有原則上重要性之理由，難認已合法表明上訴理由。
依首揭說明，應認其上訴為不合法。末查，所謂判決理由矛盾，
係指判決主文與所載理由不符，或理由前後牴觸、相互對立不能
相容等理由矛盾情形。原判決主文第3 項所指：第一審判決主文
第2項減縮為上訴人應給付被上訴人新臺幣（下同）7,578元，及
自民國109年6月9日起算法定遲延利息，並自109年3月4日起至返
還系爭Ａ部分之日止，按月給付126 元，乃就被上訴人於原審減
縮其起訴聲明，說明第一審判決所命給付內容應隨之變更，以避
免誤會，非屬理由矛盾之情形。併此說明。
據上論結，本件上訴為不合法。依民事訴訟法第481條、第444條
第1項、第95條、第78條，裁定如主文。
中    華    民    國   111    年    4     月    20    日
                      最高法院民事第三庭
                          審判長法官  沈  方  維  
                                法官  張  競  文  
                                法官  陳  麗  芬  
                                法官  方  彬  彬  
                                法官  鍾  任  賜  
本件正本證明與原本無異
                                      書  記  官
中    華    民    國   111    年    5     月    3     日